【裁判字號】    90,上更(一),54
【裁判日期】    901113
【裁判案由】    違反電信法
【裁判全文】
臺灣高等法院臺中分院刑事判決                    九十年度上更(一)字第五四號
    上訴人即被告  庚○○
    選任辯護人  張慶宗
                張志新
右上訴人因違反電信法案件，不服臺灣臺中地方法院八十六年度訴字第一一五二號中
華民國八十六年八月二十一日第一審判決（起訴案號：臺灣臺中地方法院檢察署八十
六年度偵字第一一五二號），提起上訴，判決後經最高法院發回更審，本院判決如左
：
      主  文
原判決撤銷。
庚○○無罪。
      理  由
一、公訴意旨略以：被告庚○○前因違反麻醉藥品管理條例案件，經臺灣臺中地方法
    院判處有期徒刑二月確定，並於民國八十四年一月十五日執行完畢，又曾因違反
    肅清煙毒條例等案件，經法院判處應執行刑為有期徒刑三年八月確定，於八十五
    年十月八日假釋出獄，至八十七年七月二十四日始期滿，在假釋中，復於民國八
    十六年一月一日或該日之前某日，在不詳地點，自不詳姓名人士處取得他人盜拷
    戊○○所申請使用號碼０九０─四一一七一一號之行動電話話機一支，竟意圖為
    自己不法之利益，基於概括犯意，自八十六年一月一日起至同年月三十一日止，
    連續持該行動電話撥號使用與他人通話，使電信局陷於錯誤而提供通信服務，經
    警於八十六年二月四日十六時許，在庚○○之友子○○住處即台中市○○區○○
    路一段一七三巷九號六樓之二，當場查獲前開行動電話，因認被告涉犯電信法五
    十六條第一項及刑法第三百三十九條第二項罪嫌等語。
二、按犯罪事實應依證據認定之，無證據不得推定其犯罪事實，刑事訴訟法第一百五
    十四條定有明文。公訴人認被告涉犯前開罪嫌，係以(1)、被害人李琦玉在偵查中
    之證詞，及其提出之八十六年二月份話費清單載明八十六年一月份通信費用較未
    經盜用前多出約二千元。(2)、前開行動電話於八十六年一月份曾與被告所有之00
    －0000000號電話、及其友人子○○所有之00－0000000號電話通信合計十七次，
    有上開話費清單可稽，足認被告有使用前開行動電話與人通信。(3)、扣案行動電
    話機具一支，為其論罪依據。訊據被告庚○○矢口否認有以盜拷之行動電話與人
    通信犯行，辯稱扣案行動電話是在子○○住處查獲的，因警方監聽子○○及被告
    弟弟己○○電話後到子○○住處搜查並扣到前開行動電話，子○○才說是己○○
    盜打電話的，警察在找己○○，己○○因另有恐嚇取財案件不敢出面，即要求被
    告先到警察局瞭解，被告為了保護己○○不得已才承認有盜打行動電話，實際上
    被告並未盜打等語。
三、經查：(1)、扣案行動電話一支係於八十六年二月四日下午四時許，在台中市○○
    路○段一七三巷九號六樓之二子○○住處查獲一節，業經證人子○○在警訊中供
    稱在卷（見偵查卷第八頁），並有臺中縣警察局霧峰分局刑事組違反社會秩序維
    護法案件現場記錄表一份附於偵查卷（見第九頁），查獲當時被告並未在場，係
    依據屋主子○○在警訊供稱該支電話係庚○○所遺留等語，被告始到警局接受訊
    問，並承認該支電話係其於八十六年二月二日在台中中港路與美村路口廣三百貨
    廣場拾獲，嗣被告雖在偵查、原審及本院前審均仍坦承拾獲前開電話，惟對於並
    未撥打使用過該支電話一節則係自始至終均矢口否認，是難據被告自白拾獲扣案
    電話而為被告有盜打該支行動電話之推定。(2)、再查，被害人李琦玉雖指訴其電
    話因遭盜打話費增加，並在偵查中提出八十六年一月份通話清單一份，經本院前
    審依該清單向中華電信股份有限公司臺灣北區、中區電信分公司函查受話者姓名
    及住址，經中華電信股份有限公司臺灣北區電信分公司以八十六年十二月二十七
    日八六－行九八－一六七六號函（見本院前審卷第四十九頁）、及同上公司臺灣
    中區電信分公司以八十六年十二月二十七日中運字第86ｃ7700911號函（見本院
    前審卷第五十一頁）答復電話用戶資料後，經本院前審向受話者即邱家田、劉傅
    生、向煥昇、辛○○、張俊忠、丁○○、黃盧玉尾、乙○○、卯○○、丑○○、
    壬○○、陳文堂、癸○○、張文正、羅建智、林惠芳、寅○○等人函查是否與庚○○、子○○、戊○○三人認識，及是否曾於八十六年一月間與該三人通話，該
    三人曾否告知其行動電話號碼為000－000000號，經寅○○、辛○○、乙○○、
    卯○○、癸○○函復並不認識其三人，亦未與其三人通過電話等語，有其復函（
    見本院前審卷第七十八頁－八十五頁）在卷可稽，另經證人張俊忠、趙俊興、邱
    家田在本院前審結證稱不認識其三人，亦未通過電話等語（見本院前審卷第九十
    四頁反面、第一０一頁正反面、第一二八頁反面），另經本院再度傳訊證人寅○○後，寅○○雖未到庭，惟仍以函答復表示並不認識被告等語，有回函一份在本
    院卷可稽，另證人卯○○在本院亦證稱不認識被告等語（見本院九十年三月七日
    筆錄），是被告是否有撥打該電話已不無可疑。(3)、再查，前開行動電話自八十
    六年一月份間陸續與被告所有之00－0000000號電話通話六次、與子○○所有之
    00 －0000000號電話通話二十三次、與證人丁○○所有之00－0000000號電話通
    話二次、與證人邱錦豐所有之00－0000000號電話通話一次、與證人壬○○所有
    之000 －000000號行動電話及00－0000000號電話各通話四次及一次、與證人丑
    ○○（更名為陳宜珊）所有之00－0000000號電話通話一次。參以、證人己○○在本院證稱子○○與其認識快十年，他是從事小額貸款地下錢莊，其有看過子
    ○○用手機打過電話給她太太，本案通聯記錄中000-0000那是我家電話，都是子
    ○○打給我，不是我姊姊打，丁○○、邱錦豐也是子○○的朋友等語，（見本院
    九十年四月九日筆錄），足證扣案之行動電話撥打至00－00000 00 號電話並非
    被告所為。、證人壬○○在本院結證稱其係子○○之前妻，與子○○育有一子
    ，伊並不認識被告庚○○，其與子○○於八十五年四月二日離婚，離婚後二人有
    為孩子的事聯絡，依證人證詞，伊既不認識被告，被告自無可能以扣案電話撥打
    證人電話。、證人丑○○在本院結證稱其係子○○之前女友，伊不認識被告，
    僅知道被告是子○○朋友「阿達仔」的姐姐，不記得有在何處見過被告，子○○
    在扣案電話被查獲前曾與其上開電話聯絡過等語。綜上所述，依扣案電話之通話
    紀錄，除其中曾撥打被告住處電話、及撥打子○○住處電話外，其餘經傳訊到案
    之受話人均不認識被告，參以撥打至被告住處之電話僅有六通（經證人己○○證
    稱係子○○打給伊的電話），撥打至子○○住處之電話有二十三通，及受話人壬○○為子○○前妻、丑○○為子○○前女友，扣案電話係在子○○住處查獲等情
    ，及參諸子○○在本院坦承曾以該電話撥打二、三次等語（見本院九十年三月七
    日筆錄），子○○涉犯盜打行動電話之嫌疑實較被告為大。再證人即查獲本案之
    警員丙○○在本院雖否認被告係為保護其弟才承認犯本案，惟亦結證稱：「（本
    案如何偵查到被告盜拷行動電話﹖）因大里市發生槍擊恐嚇案追查開槍之同夥己○○，我們向台中市看守所借提，從己○○電話通聯紀錄查出子○○，懷疑子○○是同夥，所以搜查到這支電話，應是子○○說是庚○○寄放的，時間久了記不
    清楚。」、「之前我們就查到己○○討債不成才開槍，傳訊他幾次都不來，後來
    因周圍的朋友才抓到己○○。」（見本院九十年十月二日筆錄）等語，核與己○○在本院證稱：「（八十六年二月四日警察在子○○住所查獲盜拷行動電話，警
    察是否有通知你去問話？）霧峰分局本來是要找我，查另一件恐嚇案子，我跟警
    察說已經由法院審理我拒絕去警局，後來警察監聽我電話，而到子○○家中查獲
    本案電話，後來警察叫子○○打電話給我，我怕警察會找我麻煩，所以叫我姊姊
    去瞭解，我姊姊回來後，他跟我說為了保護我，所以承認手機是他的。」等語（
    見本院九十年四月九日筆錄）大致相符，被告辯稱係為保護其弟弟才承認本案雖
    無直接證據證明，惟尚非全然無跡可尋。退一步言，縱認被告上開辯解不可採，
    惟公訴人據以認定被告犯罪之上開通話清單，其撥打被告住處、子○○住處電話
    之時間均係八十六年一月份，被告自白拾獲扣案電話之時間則為同年二月二日，
    被告自白與事實不符甚為明顯，亦難據該部分之自白為被告有盜打扣案行動電話
    之證據。此外，復查無其他積極事證堪認被告有盜打扣案行動電話犯行，本件不
    能證明被告犯罪。原審未予詳查，遽為論罪科刑，尚有未洽，被告上訴否認犯罪
    ，為有理由，應由本院予以撤銷改判，並為被告無罪之判決。
據上論結，應依刑事訴訟法第三百六十九條第一項前段、第三百六十四條、第三百零
一條第一項，判決如主文。
本案經檢察官甲○○到庭執行職務。
中      華      民      國      九十      年    十一      月   十三     日
                                   臺灣高等法院臺中分院刑事第八庭
                                         審判長法  官  羅  得  村
                                               法  官  李  寶  堂
                                               法  官  陳  賢  慧
右正本證明與原本無異。
如不服本判決應於收受送達後十日內向本院提出上訴書狀，其未敘述上訴之理由者並
得於提起上訴後十日內向本院補提理由書（均須按他造當事人之人數附繕本）。
                                               書記官  許  麗  花
中      華      民      國     九十      年     十一      月    十四    日
                                                                        Ａ


司法院資訊處製作；財團法人民間司法改革基金會備份。
